【裁判字號】    98,訴,1621
【裁判日期】    980527
【裁判案由】    毒品危害防制條例
【裁判全文】
台灣台中地方法院刑事判決          98年度訴字第1621號
公  訴  人  臺灣臺中地方法院檢察署檢察官
被      告  甲○○
                    國民
上列被告因違反毒品危害防制條例案件，經檢察官提起公訴（98
年度毒偵字第1421號），經本院合議庭裁定，由受命法官依法獨
任進行簡式審判程序判決如下：
    主  文
甲○○施用第一級毒品，累犯，處有期徒刑拾月。
    事  實
一、甲○○素行極為不佳，前曾犯竊盜、違反麻醉藥品管理條例
    等非行，傷害、違反毒品危害防制條例、竊盜、偽造文書、
    恐嚇等罪，甲○○前因施用毒品案件，由臺灣臺中地方法院
    檢察署檢察官提起公訴並聲請強制戒治，經本院分別以91年
    度訴字第1792號判處應執行有期徒刑10月確定，於民國（下
    同）93年2月25日縮刑期滿執行完畢；強制戒治部分，於92
    年5月9日執行完畢釋放。另於93、94年間分別因竊盜及施用
    毒品案件，經臺灣高等法院臺中分院及本院分別以93年度中
    簡上字第692號、93年度訴字第2691號、94年度訴字第1982
    號各判處應執行有期徒刑11月、10月、1年確定。上開案件
    嗣經合併後減刑以及接續執行，於96年7月16日執行完畢。
    詎仍不知悔改，甲○○復基於施用第一級毒品海洛因之犯意
    ，於98年3月4日19時許，在臺中市○區○○路馬路旁為其所
    駕駛之自小客車內，以將海洛因摻入香菸點燃吸食之方式，
    施用第一級毒品海洛因1次。嗣為警於98年3月6日採尿送驗
    ，結果呈可待因、嗎啡陽性反應而查獲。
二、案經臺中縣警察局霧峰分局報請臺灣台中地方法院檢察署檢
    察官偵查起訴。
    理  由
一、按除被告所犯為死刑、無期徒刑、最輕本刑為三年以上有期
    徒刑之罪或高等法院管轄第一審案件者外，於前條第一項程
    序進行中，被告先就被訴事實為有罪之陳述時，審判長得告
    知被告簡式審判程序之旨，並聽取當事人、代理人、辯護人
    及輔佐人之意見後，裁定進行簡式審判程序，刑事訴訟法第
    二百七十三條之一第一項定有明文。本件被告所犯係死刑、
    無期徒刑、最輕本刑為三年以上有期徒刑以外之罪，其於準
    備程序中就被訴事實為有罪之陳述，且經審判長告知被告簡
    式審判程序之旨，並聽取公訴人及被告之意見後，本院合議
    庭認為適宜而裁定由受命法官獨任進行簡式審判程序，合先
    敘明。
二、現行刑事訴訟法為保障被告之反對詰問權，排除具有虛偽危
    險性之傳聞證據，以求實體真實之發現，於該法第一百五十
    九條第一項明定被告以外之人於審判外之言詞或書面陳述，
    除法律有規定者外，不得作為證據。是被告以外之人於審判
    外之陳述，除有同條第二項之除外情形，或符合同法第一百
    五十九條之一至第一百五十九條之五，或其他法律有特別規
    定得為證據之情形者外，自不採為論罪之依據。簡式審判程
    序，貴在審判程序之簡省便捷，檢察官指出之證據方法，只
    要被告及辯護人無異議，即可使用，縱或是被告以外之人在
    審判外之陳述，亦得作為證據，是刑事訴訟法第一百五十九
    條第二項規定；「法院以簡式審判程序，不適用之」；第二
    百七十三條之二規定：「簡式審判程序之證據調查，不受第
    一百五十九條第一項…規定之限制」，是於簡式審判程序，
    有關傳聞證據之證據能力限制規定自無適用之餘地，合先敘
    明。
三、上揭事實，業據被告甲○○於本院審理時坦承不諱，而被告
    為警查獲，經警採其尿液送請私立中山醫學大學附設醫院藥
    物濫用檢測中心檢驗結果，檢出可待因及嗎啡呈陽性反應，
    此有該檢測中心98年3月19日第951711號尿液篩檢檢驗報告
    一份在卷可憑。按施用第一、二級毒品為犯罪行為，毒品危
    害防制條例第10條定有處罰明文。故施用第一、二級毒品者
    ，依前揭規定本應科以刑罰。惟基於刑事政策，對合於一定
    條件之施用者，則依同條例第20條、第23條之規定，施以觀
    察、勒戒及強制戒治之保安處分。又毒品危害防制條例於92
    年7月9日修正公布，自93年1月9日施行，其中第20條、第23
    條將施用毒品之刑事處遇程序，區分為「初犯」及「5年內
    再犯」、5年後再犯。依其立法理由之說明：「初犯」，經
    觀察、勒戒強制戒治後，應為不起訴處分或不付審理之裁定
    ；經觀察、勒戒或強制戒治執行完畢釋放後，「5年內再犯
    」者，因其再犯率甚高，原實施之觀察、勒戒及強制戒治既
    已無法收其實效，爰依法追訴或裁定交付審理。至於經觀察
    、勒戒或強制戒治執行完畢釋放後，「5年後再犯」者，前
    所實施之觀察、勒戒或強制戒治已足以遮斷其施用毒品之毒
    癮，為期自新及協助其斷除毒癮，仍適用「初犯」規定，先
    經觀察、勒戒或強制戒治之程序。從而依修正後之規定，僅
    限於「初犯」及「5年後再犯」2種情形，始應先經觀察、勒
    戒或強制戒治程序。倘被告於初犯後5年內已再犯，經依法
    追訴處罰，縱其第3次（或第3次以上）再度施用毒品之時間
    ，在初犯經觀察、勒戒或強制戒治執行完畢釋放5年以後，
    已不合於「5年後再犯」之規定，且因已於「5年內再犯」，
    顯見其再犯率甚高，原實施觀察、勒戒或強制戒治，已無法
    收其實效，即應依同條例第10條處罰（最高法院97年度第5
    次刑事庭會議決議參照）。查被告前因施用毒品案件，經臺
    灣臺中地方法院檢察署檢察官提起公訴並聲請強制戒治，強
    制戒治部分，於92年6月9日執行完畢釋放，距本件施用毒品
    犯行，固已逾5年，惟被告於該次強制戒治執行完畢釋放後5
    年內之「94年間」，已有觸犯毒品危害防制條例第10條之犯
    行，且經本院以上開94年度訴字第1982號判決有罪確定，本
    件已不得適用同條例第20條第3項規定，仍應訴追，合先敘
    明。此外，復有前揭臺灣台中地方法院檢察署起訴書及被告
    之刑案資料查註紀錄表、臺灣高等法院被告全國前案紀錄表
    各一紙附卷可稽，足認被告甲○○自白，核與事實相符，堪
    予採信，事證至臻明確，被告甲○○違反毒品危害防制條例
    犯行洵堪認定。
四、按海洛因係毒品危害防制條例第二條第二項第一款所定之第
    一級毒品，不得非法施用，是核被告甲○○所為，係犯毒品
    危害防制條例第十條第一項之施用第一級毒品罪。被告施用
    第一級毒品前後持有第一級毒品之低度行為，應為其施用第
    一級毒品之高度行為所吸收，不另論罪。查被告甲○○前曾
    於93、94年間分別因竊盜及施用毒品案件，經臺灣高等法院
    臺中分院及本院分別以93年度中簡上字第692號、93年度訴
    字第2691號、94年度訴字第1982號各判處應執行有期徒刑11
    月、10月、1年確定。上開案件嗣經合併後減刑以及接續執
    行，於96年7月16日執行完畢，此有臺灣台中地方法院檢察
    署刑案資料查註紀錄表在卷可按，其於五年之內再故意犯有
    期徒刑以上之本罪，係屬累犯，應依刑法第47條第1項之規
    定，加重其刑。爰審酌被告甲○○犯罪之動機、目的、手段
    、品行極為不佳，詳如前述，此有台灣台中地方法院檢察署
    刑案資料查註紀錄表一份在卷可按，被告曾有施用毒品不良
    素行，經執行完畢後，仍不知警惕，再次施用毒品，經檢察
    官依初次勒戒、觀察後無繼續施用傾向為不起訴處分確定後
    ，仍不知悔改警惕，猶繼續施用毒品不輟，情節非輕，有失
    政府制定毒品危害防制條例之立法美意，本不宜寬貸，惟此
    乃自戕且容易成癮之行為，從另一角度觀察，應視同病人看
    待，及犯後已坦承犯行，態度良好等一切情狀，量處如主文
    所示之刑，以資懲儆。
據上論斷，應依刑事訴訟法第二百九十九條第一項前段、第二百
七十三條之一第一項，毒品危害防制條例第十條第一項，刑法第
十一條前段、第四十七條第一項，判決如主文。
中    華    民    國    98    年    5     月    27    日
                  刑事第四庭    法  官  洪俊誠
以上正本證明與原本無異。
如不服本判決，應於判決收受送達後10日內向本院提出上訴狀，
上訴於臺灣高等法院臺中分院（並應敘述具體上訴理由及檢附繕
本）。上訴書狀如未敘述上訴理由，應於上訴期間屆滿後20日內
補提上訴理由書於本院（均須按他造當事人之人數附具繕本）「
切勿逕送上級法院」。
                                書記官  蕭榮峰
中    華    民    國    98    年    5     月    27    日
附錄論罪科刑實體法條文：
毒品危害防制條例第十條：
施用第一級毒品者，處六月以上五年以下有期徒刑。
施用第二級毒品者，處三年以下有期徒刑。


司法院資訊處製作；財團法人民間司法改革基金會備份。
